臺灣高等法院刑事判決　　　　　　　　99年度上易字第2588號
上　訴　人
即　被　告　曾文宏
上列上訴人因違反毒品危害防制條例案件，不服臺灣桃園地方法
院98年度訴字第1329號，中華民國99年10月5日第一審判決（起
訴案號：臺灣桃園地方法院檢察署98年度偵字第18263號），提
起上訴，本院判決如下：
    主  文
上訴駁回。
    事  實
一、曾文宏前於民國89年間因業務過失致死案件，經臺灣桃園地
    方法院判處有期徒刑7月，緩刑3年確定，嗣經撤銷緩刑確定
    （下稱案），復於90年間因竊盜案件經本院判處有期徒刑
    8月確定（下稱案），於91年間又因連續竊盜案件經臺灣
    桃園地方法院判處有期徒刑1年4月確定（下稱案），於92
    年間另因施用毒品案件經臺灣臺中地方法院判處有期徒刑8
    月確定（下稱案），、二罪經臺灣桃園地方法院裁定
    定應執行有期徒刑1年10月確定，並與二罪接續執行，
    於95年7月14日因假釋出監，假釋期間付保護管束，且於95
    年11月22日保護管束期滿，假釋未經撤銷，其未執行之刑以
    執行完畢論（於本案構成累犯）。
二、詎曾文宏猶不知警惕，明知海洛因係屬毒品危害防制條例所
    列之第一級毒品，不得非法持有、施用及轉讓，竟基於轉讓
    及幫助施用第一級毒品海洛因之犯意，於98年（起訴書誤載
    為97年）7月8日上午9時許，在桃園縣楊梅鎮○○街115巷47
    號2樓之租住處內，應鍾瑞盈（更名前為鍾瑞蓮）之要求，
    無償提供其所有之第一級毒品海洛因（無積極證據證明轉讓
    數量已達淨重5公克以上），加入生理食鹽水，以針筒注射
    至鍾瑞盈之右手臂（鍾瑞盈施用毒品部分，另經本院以98年
    度毒聲字第1022號裁定送勒戒處所觀察、勒戒），以此方式
    幫助鍾瑞盈施用第一級毒品海洛因1次。鍾瑞盈不久即陷入
    昏迷，經曾文宏請友人將鍾瑞盈送醫，嗣經醫院通報，為警
    循線於同日下午6時5分許，在上址扣得曾文宏所有供犯罪所
    用之殘餘海洛因之殘渣袋1只。
三、案經桃園縣政府警察局楊梅分局報告臺灣桃園地方法院檢察
    署檢察官偵查起訴。
    理  由
壹、程序部分：
一、按被告以外之人於偵查中向檢察官所為之陳述，除顯有不可
    信之情況者外，得為證據，刑事訴訟法第159條之1第2項定
    有明文。因檢察官代表國家偵查犯罪時，原則上均能遵守法
    定程式，且被告以外之人如有具結能力，仍應依法具結，以
    擔保其係據實陳述，故規定「除顯有不可信之情況者外」，
    得為證據（參照最高法院93年度臺上字第2397號判決意旨）
    。本件證人鍾瑞盈於偵查中具結所為之證述，既係經檢察官
    依法訊問，有其證人結文在卷可憑（見偵查卷第49頁），且
    經原審審理時踐行交互詰問程序，並給予被告詰問機會，又
    依現存證據復查無顯不可信之情況，是證人鍾瑞盈於檢察官
    偵查中所為證述，自有證據能力。
二、本院援引之下列證據資料（包含供述證據、文書證據等），
    並無證據證明係公務員違背法定程序所取得。公訴人、被告
    曾文宏於本院迄至言詞辯論終結均同意作為證據使用，又經
    本院審認結果，尚無顯有不可信之情況與不得作為證據之情
    形，本院審酌上開證據資料製作時之情況，尚無違法不當及
    證明力明顯過低之瑕疵，認為以之作為證據應屬適當，是依
    刑事訴訟法第159條之5規定，認具有證據能力，合先敘明。
貳、實體部分：
一、訊據被告曾文宏固坦承於上揭時、地為警查獲，並扣得上開
    殘餘第一級毒品海洛因之殘渣袋1 只之事實，惟矢口否認有
    何轉讓及幫助施用第一級毒品海洛因之犯行，辯稱：「海洛
    因係伊與鍾瑞盈、朱祐陞（更名前為朱俊睿）合資一起去買
    的，伊並未幫鍾瑞盈施打海洛因，係鍾瑞盈自行取出主臥室
    抽屜內之針筒及海洛因並自行注射。」云云。經查：
  (一)被告於上開時地以上開方式，轉讓及幫助證人鍾瑞盈施用第
    一級毒品海洛因之事實，業據證人鍾瑞盈（更名前為鍾瑞蓮
    ）於偵查中證稱：「當天上午9至10點，曾文宏坐在床上抽
    菸，我因為好奇，所以叫曾文宏幫我打海洛因，我之前有看
    過他打海洛因，海洛因是曾文宏98年6月底被抓後剩下來，
    那些海洛因是沒被查獲的部分，放在家中2樓房間，當時曾
    文宏洗完澡出來，我叫他幫我施打，曾文宏問我是否確定，
    我說確定，曾文宏就幫我打。」等語（見偵查卷第45頁、第
    46 頁）明確，且被告於偵查及原審準備程序中均曾就其於
    上開時、地轉讓及幫助證人鍾瑞盈施用海洛因1次之事實坦
    承不諱（見偵查卷第5頁、第6頁、第57頁至第59頁，98年度
    審訴字第3023號卷第20頁反面，原審卷第95頁反面），核與
    證人鍾瑞盈上開陳述情節相符；參以證人鍾瑞盈於98年7月8
    日經採尿送驗之結果，確呈嗎啡陽性反應，有天成醫院生化
    檢驗報告單在卷可憑（見偵查卷第38頁），復有現場照片12
    張（見偵查卷第40頁至第42頁）及海洛因殘渣袋1只扣案可
    稽。觀諸證人鍾瑞盈就被告於上開時地，無償提供其所有之
    第一級毒品海洛因，以針筒注射至鍾瑞盈之右手臂之事實，
    陳述具體明確，就相關情節與方式等細節證述甚詳，倘非證
    人鍾瑞盈親身經歷，當無憑空捏造上述情節之理；再衡酌證
    人鍾瑞盈與被告間別無其他仇恨怨隙，且當時係男女朋友關
    係，證人鍾瑞盈洵無憑空虛構以誣陷被告之可能，亦無甘冒
    偽證罪責，無端設詞構陷被告之理，證人鍾瑞盈本身亦因此
    涉犯施用毒品犯行，其於檢察官偵查中猶堅指被告上開犯行
    ，亦無為獲邀減刑寬典，致作利己損人之不實供述之虞。故
    證人鍾瑞盈上開陳述，自應採信。
  (二)被告雖於原審審理中辯稱：「海洛因是伊與朱祐陞共同購買
    的，是鍾瑞盈自己從抽屜拿該海洛因並自行施打，因鍾瑞盈
    無前科，伊本欲替其承擔施用毒品之刑責，始於偵查及本院
    準備程序中稱有幫鍾瑞盈注射海洛因。」云云，又於本院審
    理時辯稱：「海洛因是伊與鍾瑞盈、朱祐陞合資一起購買，
    是鍾瑞盈自己從抽屜拿該海洛因並自行施打。」云云，先稱
    係伊與朱祐陞2人合資購買毒品，後稱係伊與證人鍾瑞盈、
    朱祐陞3人合資購買毒品，所辯前後不一，已有可疑。況被
    告於警詢時已供稱：「當時我在房內施打海洛因，鍾瑞盈看
    到我在施打毒品，就跟我說她也想嘗試一下施打海洛因，當
    時我迷迷糊糊的在鍾瑞盈右手靠近手腕處，用注射針筒幫她
    打約五格的海洛因，第一針我沒有打到她血管，我又換位置
    幫她施打，總共幫她試打了三次，才將約五格的海洛因量注
    射到她血管內。」等語（見偵查卷第5頁、第6頁），又於檢
    察官偵查時供稱：「因為我於98年6月30日有毒品案件被保
    安隊查獲，我家裡還有毒品沒被查獲，98年7月8日早上9點
    ，鍾瑞盈要施打海洛因，我的抽屜內還藏有海洛因，我洗澡
    出來鍾瑞盈說她不會施打叫我幫她打，鍾瑞盈說她想嘗試，
    我說不太好，我一直跟她確定，後來我幫她在手腕處注射，
    毒品是之前我被查獲前跟人家買的，毒品就放在抽屜，鍾瑞
    盈已經裝好毒品，我用注射針筒幫她注射，幫鍾瑞盈施打後
    ，她說感覺迷迷糊糊的，過了2、3分鐘後她就完全沒意識，
    躺在床上完全不會動；鍾瑞盈問我能否幫她施打，她自己沒
    有買海洛因，那是我之前遺留的海洛因，我有問鍾瑞盈是否
    確定要打，我也同意讓鍾瑞盈施用我之前的海洛因。」等語
    （見偵查卷第57頁至第59頁）；復於原審準備程序中仍供稱
    ：「鍾瑞盈要求我將海洛因注射到她體內，因為鍾瑞盈只會
    抽菸，不會注射針筒，要求我幫她施打，我有再三確認，她
    說要，我是在鍾瑞盈要求下，幫她施打，施打後她就昏迷」
    （見98年度審訴字第33023號卷第20頁反面）、「我承認幫
    助施用毒品，本次注射是我幫鍾瑞盈施打，毒品是我的。」
    等語明確（見原審卷第95頁反面），是被告於偵查及原審準
    備程序中之上開陳述，就其將其所有之海洛因無償提供予鍾
    瑞盈並幫助施用之情節及過程，相當具體明確，前後一致，
    且與證人鍾瑞盈偵查中所為證述相符，堪認被告於上開警詢
    、偵查中及原審準備程序中之自白，與事實相符。況被告上
    開所供，均為不利於己之供述，若非確屬事實，殊難想像被
    告有率爾陷己於罪並虛偽捏造本件事實之可能。又上開證述
    之時間距離本件案發日期較為接近，且尚未有接觸其他足以
    干擾其證詞真實性因素之機會，自應認其於警詢、偵查及原
    審準備程序中所為不利於己陳述之證明力優於嗣後於原審審
    理中所為前開否認犯行之辯詞。另被告就其於警詢時即曾陳
    稱係證人鍾瑞盈自行施打海洛因乙節，係因被告不想這件案
    件牽扯到兩個人，所以才會避重就輕，說是鍾瑞盈自己施打
    的（見偵查卷第6頁），復於偵查中亦坦承：「我本來想講
    是鍾瑞盈自己注射」等語（見偵查卷第58頁），足徵被告於
    警詢時已生卸責之心，即欲推諉係鍾瑞盈自行施打注射海洛
    因，豈有再願為證人鍾瑞盈承擔罪責之可能。可見被告於本
    院審理時辯稱海洛因係其與證人鍾瑞盈、朱祐陞合資購買，
    是證人鍾瑞盈自己從抽屜拿該海洛因並自行施打，其並未幫
    鍾瑞盈施打海洛因，之前係替證人鍾瑞盈承擔罪責而未說出
    實情云云，不僅前後翻異其詞，且所稱情節悖於情理，顯非
    事實，足認被告所辯，係事後畏罪飾卸之詞，不足採信。
  (三)證人鍾瑞盈於原審審理中雖改稱：「當日其從與被告同居之
    主臥室抽屜內，取出不詳朋友之前拿來之海洛因，自行將海
    洛因加入生理食鹽水，以針筒注射至右手臂，被告洗完澡回
    來有看到其施用海洛因，有問其是否確定要自己打，其於偵
    查時因恐遭在場之父親責罵，始稱係被告幫其注射海洛因」
    云云（見原審卷第109頁至第110頁），惟證人鍾瑞盈於檢察
    官偵查中已明確證稱被告於98年7月8日轉讓及幫助施用海洛
    因1次，且與被告於警詢、檢察官偵查及原審準備程序中所
    為任意性自白情節相符，業如前述，倘非屬實，何以證人鍾
    瑞盈於偵查中明確向檢察官表示海洛因係被告前遭查獲所剩
    ，及被告幫其施打海洛因？甚且與被告上開所供相符？再參
    以證人鍾瑞盈於原審審理中已自承：「慣用右手，之前未曾
    施用海洛因，友人不會進出其主臥室」等語（見原審卷第11
    1 頁），則證人鍾瑞盈既慣用右手，且未曾施打過海洛因，
    衡情應無初次施打海洛因時，即以非慣用之左手，自行以左
    手持針筒施打於右手臂之理。證人鍾瑞盈既稱友人未進出主
    臥室，則置於主臥室抽屜之海洛因，自絕非友人所放置；況
    海洛因取得不易、價格非低，常人豈有隨意放置於他人主臥
    室抽屜之可能。是證人鍾瑞盈上開所述，除有違常情，復與
    上開事證不符，甚且刻意推稱海洛因是不詳之友人所放置，
    益見證人鍾瑞盈於原審審理時之證述，應屬事後迴護被告之
    詞，不足為有利被告之認定。
  (四)綜上所述，被告上開所辯，要與事實不符，顯係事後卸責之
    詞，殊無足採。本件事證明確，被告轉讓及幫助施用第一級
    毒品海洛因之犯行，堪予認定。
二、查海洛因係毒品危害防制條例第2條第2項第1款所明定列管
    之第一級毒品，不得非法持有、施用、轉讓、運輸、販賣。
    核被告所為，係犯刑法第30條第1項前段、毒品危害防制條
    例第10條第1項之幫助施用第一級毒品罪及同條例第8條第1
    項之轉讓第一級毒品罪。被告轉讓第一級毒品海洛因，其轉
    讓前持有第一級毒品海洛因之低度行為，應為其轉讓之高度
    行為所吸收，不另論罪。又其幫助鍾瑞盈施用第一級毒品海
    洛因之同時轉讓第一級毒品海洛因予鍾瑞盈，係一行為同時
    觸犯上開二罪名，為想像競合犯，應從一重之轉讓第一級毒
    品罪處斷。又被告前有如事實欄所載之犯罪科刑執行情形，
    有本院被告前案紀錄表在卷可稽，其於徒刑執行完畢後5年
    內故意再犯本件有期徒刑以上之罪，為累犯，應依刑法第47
    條第1項之規定加重其刑。又被告就轉讓第一級毒品之犯行
    ，於偵查及審判中均曾自白犯罪，應依毒品危害防制條例第
    17條第2項規定，減輕其刑，並依法先加後減之。
三、原審同前認定，以被告犯罪事證明確，適用毒品危害防制條
    例第8條第1項、第10條第1項、第18條第1項前段、第17條第
    2項，刑法第11條、第30條第1項前段、第55條、第47條第1
    項等規定，並審酌被告無視國家禁絕毒品之政策，無償提供
    第一級毒品海洛因予證人鍾瑞盈，並幫助其施用海洛因，致
    證人鍾瑞盈陷入昏迷，雖嗣幸獲救，仍戕害其身心健康甚鉅
    ，且犯罪後否否認犯行之態度，惟念被告犯罪動機、目的係
    基於與證人鍾瑞盈男女朋友之情誼，本次轉讓之毒品數量非
    鉅，並其素行、智識程度、手段等一切情狀，量處被告有期
    徒刑1年2月；另扣案之海洛因殘渣袋1只，該海洛因殘渣，
    既係本件查獲之第一級毒品，且因該包裝袋與毒品殘渣無法
    完全析離，應依毒品危害防制條例第18條第1項前段宣告沒
    收銷燬。經核其認事用法，均無不當，量刑亦稱妥適。被告
    上訴意旨猶執前詞，以鍾瑞盈自行取用其置於主臥室抽屜內
    之針筒及海洛因注射，否認犯行，且原審量刑過重，指摘原
    判決不當；然本件被告確無償提供第一級毒品海洛因予證人
    鍾瑞盈，並幫助其施用海洛因，被告所辯均不足採信，業經
    本院詳述如前所述，原審均已審酌且妥適量刑，認事用法並
    無違誤，應予維持，是被告之上訴，核無理由，應予駁回。
據上論斷，應依刑事訴訟法第368條，判決如主文。
本案經檢察官陳傳宗到庭執行職務。
中    華    民    國    100    年    1    月    20    日
                  刑事第十七庭  審判長法  官  王炳梁
                                      法  官  周明鴻
                                      法  官  黃雅芬
以上正本證明與原本無異。
如不服本判決，應於收受送達後10日內向本院提出上訴書狀，其
未敘述上訴之理由者並得於提起上訴後10日內向本院補提理由書
（均須按他造當事人之人數附繕本）「切勿逕送上級法院」。
                                      書記官  鄭雅云
中    華    民    國    100    年    1    月    20    日
附錄所犯法條：
毒品危害防制條例第8條第1項
轉讓第一級毒品者，處1 年以上7 年以下有期徒刑，得併科新臺
幣1 百萬元以下罰金。
毒品危害防制條例第10條
施用第一級毒品者，處 6 月以上 5 年以下有期徒刑。